【裁判字號】    92,交聲更(一),1
【裁判日期】    920331
【裁判案由】    違反道路交通管理處罰條例聲明異議
【裁判全文】
臺灣桃園地方法院交通事件裁定                  九十二年度交聲更(一)字第一號
    異  議  人
    即受處分人  甲○○
右受處分人因違反道路交通管理處罰條例案件，對於交通部公路局新竹區監理所桃園
監理站中華民國九十年十月二十三日桃監稽違字第五二─Ｚ00000000號裁決
，聲明異議，經本院本院於九十一年四月三十日以九十年度交聲字第三五一號裁定異
議駁回，異議人不服提起抗告，經臺灣高等法院於九十一年五月三十一日以九十一年
度交抗字第四二八號裁定撤銷發回，又經本院於九十一年十月二日以九十一年度交聲
更字第九號裁定異議駁回，異議人不服提起抗告，再經台灣高等法院於九十一年十一
月二十日以九十一年度交抗字第九三二號裁定撤銷發回，本院更為裁定如左：
    主      文
異議駁回。
    理      由
一、按「汽車駕駛人駕駛聯結車、大客車、大貨車，有下列情形之一者，汽車所有人
    及駕駛人各處新臺幣四萬元以上八萬元以下罰鍰，並當場禁止該汽車駕駛人繼續
    駕駛及扣留其車輛牌照：七、駕駛執照吊扣期間駕車者。」、「前項第五款、第
    六款之駕駛執照，均應扣繳之；第七款並吊銷其駕駛執照。」，道路交通管理處
    罰條例第二十一條之一第一項第七款、第二項分別定有明文。另「載重車、聯結
    車行駛於長陡坡之下坡路段，除有特殊狀況外，應行駛於外側車道，並禁止變換
    車道」，高速公路交通管制規則第八條第一項第四款定有明文。又「汽車行駛於
    高速公路或設站管制之道路，而不遵管制之規定者，處汽車駕駛人新臺幣三千元
    以上六千元以下罰鍰。」，道路交通管理處罰條例第三十三條第一項定有明文。
二、聲明異議意旨略以：異議人於九十年八月七日駕駛車號ＪＯ─○三五號半聯結車
    行駛於國道一號高速公路南向一五二公里處，因當時慢車道前車行進緩慢，異議
    人在駕車超越前必須行駛中線，俟超過後才能再行駛至慢車道；且該下坡路段並
    無任何標示禁止聯結車行走中線；又高速公路交通管制規則第八條第一項第四款
    規定：載重車、聯結車行駛於長坡之下坡路段除有特殊狀況外，應行駛於外車道
    。異議人所駕駛之車輛為半聯結車，是否屬於前開規則所稱之聯結車尚有爭議；
    且異議人係因行進中遇前述之特殊狀況才行駛於中線車道，亦應符合前開規則所
    指之特殊狀況，為此聲明異議等語。
三、經查，本件異議人前因違反道路交通管理處罰條例第三十五條第一項第一款之規
    定，經交通部公路局桃園監理站於九十年五月八日以桃監稽違字第九○○五○八
    –五二○六八九–○○○一號處分吊扣職業聯結車之駕駛執照，期間自九十年五
    月八日起至同年十一月七日止，惟異議人仍於前開駕駛執照吊扣期間內之九十年
    八月七日，駕駛車號ＪＯ─○三五號營業大貨曳引車行駛於國道一號高速公路南
    向車道，並於行經上開公路南向一五二公里處即三義下長坡路段時，駛入中線道
    行駛，而為內政部警政署國道公路警察局第三警察隊警員當場攔停告發，且填製
    內政部警政署國道公路警察局公警局交字第Ｚ00000000號舉發違反道路
    交通管理事件通知單。經異議人於應到案日期即九十年八月二十二日前到案申訴
    不服舉發，裁決機關認無理由而於九十年十月二十三日裁決異議人三義下長坡路
    段未依規定行駛（行駛中線）部分，處罰鍰三千元；未帶駕照（駕照吊扣期間駕
    車）之部分，處罰鍰六萬元，並吊銷駕駛執照一年。有交通部公路局桃園監理站
    九十年五月八日桃監稽違字第九○○五○八–五二○六八九–○○○一號駕駛執
    照吊執行單、內政部警政署國道公路警察局公警局交字第Ｚ00000000號
    舉發違反道路交通管理事件通知單、交通部桃監稽違字第五二–Ｚ三○一六一二
    異議人前因違反道路交通管理處罰條例第三十五條第一項第一款之規定，五九號
    違反道路交通管理事件裁決書各乙紙，附卷可稽，且為異議人所不爭執，自堪信
    前開違規事實為真。雖異議人對何以其於駕照吊扣期間仍繼續駕車乙節，於本院
    前審庭訊時辯稱：「因駕駛執照吊扣期間景氣不好，伊仍須工作養家，所以才繼
    續開車」云云（見本院九十一年交聲更第九號九十一年八月二十八日訊問筆錄）
    ，惟究非可據為何等對其有利之認定。至異議人另辯稱其所駕駛者為半聯結車，
    是否屬於全聯結車尚有爭議云云。惟按聯結車乃汽車與重型拖車所組成之車輛；
    全聯結車指一輛曳引車或一輛汽車與汽車與一輛或一輛以上重型全拖車所組成之
    車輛；半聯結車則指一輛曳引車與一輛重型半拖車所組成之車輛；而全拖車乃指
    具有前後輪，其前端附掛於汽車之拖車；半拖車則指具有後輪，其前端附掛於曳
    引車第五輪之拖車；曳引車為專供牽引其他車輛之汽車，道路交通安全規則第二
    條定有明文。本件異議人違規時所駕駛之車輛，為排氣量一一一四九ＣＣ之框式
    營業大貨曳引車，總重二十一頓，總連結重四十二噸，此有異議人提出之ＪＯ─
    ○三五號行車執照影本在卷可稽，依道路交通安全規則第二條第九款之規定，總
    重七百五十公斤以上者為重型拖車，未滿七百五十公斤者為輕型拖車。則依異議
    人所駕車輛之行車執照上所載，該曳引車總重二十一頓，總連結重達四十二噸，
    二者互相扣抵，可知該曳引車後附掛之拖車已經超過七百五十公斤，而為重型拖
    車；又異議人所駕曳引車後面所懸掛之重型拖車具有前後輪，其前端附掛於曳引
    車後，此有異議人所提出之該車輛正面、側面照片三紙附卷可憑，故異議人所駕
    之曳引車所附掛者顯屬全拖車至明，從而其所駕駛者自係前揭道路交通管理處罰
    條例及高速公路交通管制規則所規定之全聯結車已無疑義，所辯係駕駛半聯結車
    ，不受前開法令規範云云，尚非可採。另異議人又辯稱其係為超車此「特殊狀況
    」而行駛中線車道，應屬高速公路交通管制規則第八條第一項第四款之載重車、
    聯結車行駛於長坡之下坡路段應行駛於外車道之例外規定云云。然按前揭高速公
    路交通管制規則第八條第一項第四款規定之意旨，無非在於載重車、聯結車車身
    體積龐大、重量可觀，於長陡坡之下坡路段若任令其行駛外側車道以外之其他中
    、內側車道或隨意變換車道，則遇特殊之緊急狀況，極易因此等車輛之煞停距離
    較其他車種為長之故，而提高車禍發生之危險性。而其除外規定之所謂「特殊狀
    況」，究其文義，應指有別於一般情況而有其特異性者而言。例如於該長陡坡路
    段即將發生車禍、已經發生車禍、或為緊急救援、災難現場等特殊事故之現場等
    緊急情況。「超車」則屬於汽車行進於道路間之一般行車行為，並無何特異性可
    言。且該法文既已明文禁止「變換車道」，「超車」之嚴重性又較變換車道更甚
    ，是超車顯非屬該規則所稱之「特殊狀況」甚明。本件異議人自陳行駛於其前方
    之車輛車速緩慢，為了超車，故自外側車道變換至中線車道等情，足認其確係在
    前開下長坡路段行駛中線車道，而「超車」並非上揭法文之特殊情況，已如上述
    ，是異議人違規情節甚為明確其就此所為之辯解，亦無足採。
四、綜核上情，本件異議人於其駕駛執照吊扣期間內之九十年八月七日，仍駕駛全聯
    結車行駛於國道一號高速公路，並於該高速公路南下一百五十二公里處之長陡坡
    下坡路段行駛中線車道之事實，堪足認定。而異議人接獲違規通知單後，於應到
    案期日即九十年八月二十二日前到案申訴不服舉發，裁決機關認無理由，而依高
    速公路交通管理規則第八條第一項第四款，道路交通管理處罰條例第二十一條之
    一第一項第七款、第二項（原裁決書簡要理由欄內漏載），及同條例第三十三條
    第一項之規定，於九十年十月二十三日裁決：(一)異議人三義下長坡路段未依規定
    行駛（行駛中線）部分，處罰鍰三千元；(二)未帶駕照（駕照吊扣期間駕車）之部
    分，處罰鍰六萬元，並吊銷駕駛執照一年，經核尚稱允當，異議人徒憑前詞，空
    言否認違規，指摘原處分不當，為無理由，應予駁回。
五、又雖原裁決書簡要理由欄內未載明係依據前開道路交通管理處罰條例第二十一條
    之一第二項之規定，裁處異議人吊銷駕駛執照一年，惟因於裁決書違規事實欄內
    已記載異議人於駕照吊扣期間駕車之事實明確，僅屬漏載處罰依據之法條而已，
    自不影響前開裁決之合法性，本院認無撤銷重新裁罰之必要，爰補充說明如上。
據上論斷，應依道路交通管理處罰條例第八十七條第二項、道路交通案件處理辦法第
十九條，裁定如主文。
中      華      民      國    九十二    年      三      月    三十一    日
                                  臺灣桃園地方法院交通法庭
                                  法      官    江  德  民
右正本證明與原本無異
如不服本裁定應於送達後五日內向本院提出抗告狀
                                  法院書記官    常  毓  生
中      華      民      國    九十二    年      三      月    三十一    日


司法院資訊處製作；財團法人民間司法改革基金會備份。
